臺灣彰化地方法院民事判決　九十一年度訴字第四六三號
　　原　　　告　戊○○
　　原　　　告　己○○
　　原　　　告　庚○○
　　原　　　告　丁○○
　　原　　　告　丙○○
　　被　　　告　乙○○
　　被　　　告　甲○○
右當事人間請求確認通行權存在事件，本院判決如左：
    主      文
被告乙○○、甲○○應就其被繼承人唐金登所有坐落彰化縣田中鎮○○段四二六、四
二六之一地號、地目均為田、面積各為０．０三二七及０．００一六公頃二筆土地，
辦理繼承登記。
確認原告就前項二筆土地之通行權存在。
被告不得在第一項土地上設置地上物或為其他妨阻原告通行之行為。
訴訟費用由被告負擔。
    事　　　實
甲、原告方面：
  一、聲明：求為判決如主文所示。
  二、陳述：坐落彰化縣田中鎮○○段四二六、四二六之一地號、地目均為田、面積
      各為０．０三二七及０．００一六公頃二筆土地，為都市○○○道路預定用地
      ，於民國八十五年七月十三日由被告等之被繼承人唐金登同意供原告之被繼承
      人許淵泉通行，依約被告等有供原告等通行之義務。又依都市計劃所示，原告
      所有同地段四二二、四三二及四二三之十地號土地雖亦規劃為計劃道路，惟均
      唯有從被告之系爭前開二筆土地始能對外以通公路，因此均屬袋地，依民法第
      七百八十七條規定，原告有袋地通行權存在，目前系爭土地已開闢作為道路使
      用，然被告等卻於系爭四二六地號土地連接對外公路處築設水泥柱數根，以阻
      礙原告之通行，並揚言不讓原告通行，故原告有訴請確認通行權之必要。
  三、證據：提出土地登記簿謄本五份、戶籍謄本十一份、都市計劃土地使用分區證
      明一份等正本及地籍圖謄本、不動產預定買賣契約書、本院拋棄繼承准予備查
      通知各一份等影本為證，並請求調取被告向彰化縣警察局田中分局受理告訴水
      泥柱遭毀損之報案資料。
乙、被告方面：未於言詞辯論期日到場，惟提出書狀所為之聲明、陳述如左：
  一、聲明：求為判決駁回原告之訴。
  二、陳述：
    (一)原告請求判決被告等應就被繼承人唐金登所有系爭土地辦理繼承登記，其請求
      權之基礎及事實理由，未見其舉證說明，委無理由。
    (二)原告並未就被告等有阻礙原告通行之行為及揚言不讓原告通行等情，負舉證責
      任以證明其主張為真實，在原告證明上開事實為真實以前，原告自無請求確認
      就系爭土地有通行權之法律利益。又查原告等並未就其所有坐落同地段四二二
      、四二三之十地號土地為袋地予以舉證為真實，事實上此二筆土地可經由原告
      所有之同地段四二二、四三二地號土地與公路聯絡，尚非與公路無適宜之聯絡
      ，致不能為通常使用，且其所有同地段四二二、四二三之十地號土地，地目為
      田，均呈休耕或廢耕狀態，自無不能聯絡致不能為通常使用之情形，其請求確
      認通行權存在洵屬無據。
丙、本院依職權向彰化縣警察局田中分局調取受理被告告訴水泥柱遭毀損之報案資料
    。
    理　　由
一、本件被告未於言詞辯論期日到場，核無民事訴訟法第三百八十六條各款所列情形
    ，爰依原告之聲請，由其一造辯論而為判決。
二、本件原告起訴主張：坐落彰化縣田中鎮○○段四二六、四二六之一地號、地目均
    為田、面積各為０．０三二七及０．００一六公頃二筆土地為都市○○○道路預
    定用地，於八十五年七月十三日由被告之被繼承人唐金登同意供原告之被繼承人
    許淵泉通行，依約被告等有供原告等通行之義務，又依都市計劃所示，原告所有
    同地段四二二、四三二及四二三之十地號土地雖亦規劃為計劃道路，惟均唯有從
    被告之系爭土地始能對外通行，均屬袋地，依民法第七百八十七條規定，原告有
    袋地通行權存在，目前系爭土地已開闢作為道路使用，然被告等卻於系爭四二六
    地號土地連接對外公路處築設水泥柱數根，以阻礙原告之通行，並揚言不讓原告
    通行，故原告有訴請確認通行權之必要等情。被告則以：原告就請求判決被告等
    應就被繼承人唐金登所有系爭土地辦理繼承登記，及就被告等有阻礙原告通行之
    行為與揚言不讓原告通行，暨原告所有坐落同地段四二二、四二三之十地號土地
    為袋地等情，均未說明其請求權基礎及舉證以明其主張為真實，因此原告請求被
    告就系爭土地辦理繼承登記及請求確認對於系爭土地有通行權，均無理由亦無法
    律上之利益。又原告所有前開四二二、四二三之十地號土地事實上可經由原告所
    有之同地段四二二、四三二地號土地與公路聯絡，尚非與公路無適宜之聯絡，致
    不能為通常使用之情形，其請求確認通行權存在洵屬無據等語置辯。
三、查原告起訴主張坐落彰化縣田中鎮○○段四二六、四二六之一地號、地目均為田
    、面積各為０．０三二七及０．００一六公頃二筆土地為都市○○○道路預定用
    地，於八十五年七月十三日由被告之被繼承人唐金登同意供原告之被繼承人許淵
    泉通行，許淵泉已於八十九年十二月二十一日死亡，原告等五人為其繼承人，而
    唐金登亦於九十年三月十四日死亡，其繼承人共有五人，除被告乙○○、甲○○
    外，其餘三人均已向本院辦理拋棄繼承，而被告乙○○及甲○○迄未就被繼承人
    唐金登所有之前開不動產辦理繼承登記等情，業據其提出土地登記簿謄本、戶籍
    謄本、都市計劃土地使用分區證明、地籍圖謄本、不動產預定買賣契約書及本院
    拋棄繼承准予備查通知等為證。依原告所提出由唐金登與許淵泉訂立之不動產預
    定買賣契約書所示，許淵泉曾於八十五年七月十三日將坐落彰化縣田中鎮○○段
    四二三地號土地之一部份出賣予唐金登，唐金登則同意將所有同地段四二六地號
    土地無條件供許淵泉永久通行，許淵泉亦同意將所有同地段四二二及四三二地號
    土地無條件供唐金登永久通行，然被告就前開不動產預定買賣契約之真正及其內
    容所為之約定並未提出任何爭執，因此原告之前揭主張堪信為真。
四、次查，系爭彰化縣田中鎮○○段四二六地號土地嗣後分割為二筆土地，即中央段
    四二六及四二六之二地號土地，此有土地登記簿謄本附卷可按，而前開二筆土地
    目前經編訂為田中鎮○○路二五六巷，呈東西走向，四二六地號土地西側接臨福
    安路（福安路為南北走向，與二五六巷呈Ｔ字型），東側則連接四二六之二地號
    土地（往東再連接同地段四二二地號土地），二五六巷臨近福安路部分為長約為
    三一˙五公尺、寬八公尺之柏油道路，向東則接續為寬約四公尺之水泥路面，此
    福安路二五六巷道路由西至東係涵蓋四二六、四二六之二及四二二地號土地，其
    中四二六及四二六之二地號土地經都市計劃土地使用編定為道路區，為被告所有
    ，四二二地號土地則為人行步道區○○○地段四二三之十地號土地均為原告所有
    ，四二三之十號土地位於四二六及四二六之二地號土地之南側，其西側則與福安
    路相隔一同地段之四二七地號土地，該四二七地號土地上已建有七層樓房一棟，
    因此四二三之十及四二二地號土地目前唯一之通路，為經由系爭四二六及四二六
    之二地號土地通往福安路等情，業據本院至現場履勘並製有勘驗筆錄及現場略圖
    在卷可稽，復有地籍圖謄本、土地登記簿謄本及土地使用分區證明附卷足考，因
    此原告主張其所有之田中鎮○○段四二三之十及四二二地號土地屬袋地，與公路
    顯無適宜之聯絡，而無法為通常之使用，且須經由被告所有之現作為柏油道路及
    水泥路面使用之系爭同地段四二六及四二六之二地號土地，始得通行至福安路以
    對外聯絡，係對周圍地損害最少之處所及方法，自屬可採。
五、又查，原告主張被告等於系爭四二六地號土地連接對外公路福安路處築設水泥柱
    數根，以阻礙原告之通行部分，雖據被告予以否認，然經本院向彰化縣警察局田
    中分局調取受理被告乙○○告訴訴外人梁雲集毀損一案之案卷，其中該局以函稿
    向彰化地方法院檢察署提出報告之說明一中稱：「告訴人乙○○因位於彰化縣田
    中鎮○○路二五八號旁土地（地號田中央段四二六號《應係中央段四二六地號之
    誤載》），地上物水泥柱五根遭人毀損破壞，經委託律師報案，並對梁雲集提出
    毀損乙案，經本分局查證結果，實際雇工將水泥柱毀損剷平為乙名叫戊○○男子
    所為，復經訊問許某供稱該土地使用通行已在渠父親許淵泉（已去世）及唐女父
    親唐金登（已去世）於八十五年七月十三日之買賣不動產契約書中有明定無條件
    使用及通行，而唐女卻私自雇工將該通路以水泥柱圍起，致使渠位於該地號四二
    六號土地後方之工廠人車無法通行」，而被告乙○○亦於警訊時陳稱：田中鎮○
    ○段四二六地號上五根水泥柱由其雇工豎立，目的為不希望他人通行使用等語，
    此有彰化縣警察局田中分局九十一年十月十一日田警刑字第09100199850號函覆
    本院時，所附之覆彰化地方法院檢察署函稿暨偵訊調查筆錄等在卷足憑，因此被
    告確曾於系爭四二六地號土地上豎立水泥柱五根致原告無法通行一節，洵堪認定
    。
六、按民法第七百八十七條第一項前段規定土地因與公路無適宜之聯絡，致不能為通
    常使用者，土地所有人得通行周圍地以至公路。所謂無適宜之聯絡，致不能為通
    常使用，係指土地與公路間無適宜之通路可資聯絡，以致不能為通常之使用而言
    。查本件原告所有之田中鎮○○段四二三之十及四二二地號土地屬袋地，非經通
    行原告所有之系爭四二六及四二六之二地號土地，無法與公路有適宜之聯絡，致
    有不能為通常使用之情形，已如前述；且被告等之被繼承人唐金登既與原告等之
    被繼承人許淵泉約定，同意將系爭四二六及四二六之二地號土地供許淵泉通行使
    用，原告等及被告等復分別繼承許淵泉及唐金登之一切權利義務，則依前開約定
    被告等亦有同意原告等通行使用該二筆土地之義務，今被告確有阻礙原告等通行
    之行為，故原告請求確認對系爭二筆土地有通行權存在，顯有確認之法律上利益
    。
七、從而，原告請求被告就被繼承人唐金登所有之田中鎮○○段四二六及四二六之二
    地號土地辦理繼承登記，並請求確認渠等對該二筆土地有通行權存在，及被告不
    得在該二筆土地上設置地上物或為其他妨阻原告通行之行為，為有理由，應予准
    許。
八、結論：本件原告之訴為有理由，並依民事訴訟法第三百八十五條第一項前段、第
    八十五條第一項但書，判決如主文。
中　　　華　　　民　　　國　　九十一　　年　　十一　　月　　　十二　　　日
                                        民事第二庭
~B法　　　官　黃倩玲
右為正本係照原本作成。
如對本判決上訴，應於判決送達後二十日內向本院提出上訴狀。
中　　　華　　　民　　　國　　九十一　　年　　 十一　　 月　　　十　　　日
~B法院書記官　鄭秀鑾
